【裁判字號】    98,上訴,2072
【裁判日期】    980708
【裁判案由】    違反藥事法等
【裁判全文】
臺灣高等法院刑事判決                98年度上訴字第2072號
上  訴  人  臺灣臺北地方法院檢察署檢察官
上  訴  人
即  被  告  乙○○
被      告  丙○○
上二人共同
選任辯護人  許永昌律師
被      告  甲○○
選任辯護人  高瑩律師
上列上訴人因被告違反藥事法等案件，不服臺灣臺北地方法院98
年度訴字第351號，中華民國98年3月20日第一審判決（起訴案號
：臺灣臺北地方法院檢察署97年度偵字第8236號、第8237號、第
14054號），提起上訴，本院判決如下：
    主  文
原判決撤銷。
丙○○共同犯藥事法第八十三條第一項之販賣偽藥罪，處有期徒
刑壹年。緩刑參年，並應向檢察官指定之公益團體支付新台幣伍
拾萬元。緩刑期間付保護管束。
乙○○共同犯藥事法第八十三條第一項之販賣偽藥罪，處有期徒
刑壹年貳月。
甲○○共同犯藥事法第八十三條第一項之販賣偽藥罪，處有期徒
刑壹年參月。又犯化粧品衛生管理條例第二十七條第一項之非法
製造化粧品罪，處有期徒刑參月。應執行有期徒刑壹年肆月。緩
刑肆年，並應向檢察官指定之公益團體支付新台幣壹佰貳拾萬元
。緩刑期間付保護管束。
扣案之艾克妮植物萃取精華、艾克妮植物萃取精華空瓶、艾克妮
植物萃取精華空盒、面皰水樣品（即臺灣臺北地方法院檢察署97
年度聲搜字第7號卷所附贓證物品清單編號第1、2、3、10、11、
12 、13、16至25、B-09）均沒收。
    事  實
一、乙○○（前因違反藥事法案件，經本院95年度上更 (一)字
    第156號判決處有期徒刑1年、緩刑3年，嗣經最高法院於95
    年12月22日以95年度台上字第7136號判決上訴駁回確定）係
    佳妙國際股份有限公司（原設臺中縣大里市○○路○段56之1
    號；後遷至臺中市○○路685號；下稱佳妙公司）之負責人
    ，丙○○則在佳妙公司負責產品之研發、量產及採購業務，
    而甲○○則為倍嘉企業有限公司（設臺北市○○區○○街66
    號9樓，下稱倍嘉公司）之負責人。倍嘉公司未領有工廠登
    記證，依法不得製造化粧品，且Clindamyci Hydrochloride
    抗生素非屬行政院衛生署公告之含藥化粧品基準成分，行政
    院衛生署亦未曾核准相同品名、成分之藥物許可證。而乙○○、丙○○2人為達成甲○○所要求需研發有快速除痘、消
    腫療效之美容產品，自民國94年起與甲○○3人犯意聯絡，
    在其為倍嘉公司所調製之面皰水內加入上開抗生素Clindamy
    ci Hydrochloride，以每公斤新臺幣（下同）6050元之代價
    販售予甲○○。甲○○於94年迄97月1月間，購得上開面皰
    水後，復向智祥貿易股份有限公司購買植物油，並在臺北市
    中山區○○街66號10樓之住處內，雇用不知情之印尼籍幫傭
    ，以1比1之比例將上述面皰水及植物油混合後，再分裝成小
    瓶，製成「艾克妮植物萃取精華」（原名艾克妮植物血清精
    華）及「艾克妮青春調理霜」出售，而「艾克妮植物萃取精
    華」售價為：容量10ml每瓶700元、7ml(3瓶裝)每份1400元
    、50ml每瓶2800元，「艾克妮青春調理霜」售價為容量15
    ml及18ml每瓶1200元、50ml每瓶2800元。嗣經行政院衛生署
    監控誇大不實或宣稱療效之市售產品，抽購倍嘉公司所販售
    之「艾克妮植物血清精華」經送驗後，始悉上情。並經檢察
    官指揮法務部調查局台北市調查處前往倍嘉公司、佳妙公司
    查扣艾克妮植物萃取精華、艾克妮植物萃取精華空瓶、艾克
    妮植物萃取精華空盒、面皰水樣品等物（即臺灣臺北地方法
    院檢察署97年度聲搜字第7號卷所附贓證物品清單編號第1、
    2、3、10、11、12、13、16至25、B-09）。
二、案經臺灣臺北地方法院檢察署檢察官簽分及法務部調查局臺
    北市調查處移送偵查後起訴。
    理  由
一、訊據被告丙○○、乙○○、甲○○於原審均已坦承犯行而為
    認罪之陳述，且對於共同被告彼此之陳述亦不爭執，核與證
    人嚴秀梅、林維祥、巫美齡、謝香君之證言相符，並有面皰
    水配方、行政院衛生署96年12月26日衛署藥字第0960342702
    號函、97年3月21日衛署藥字第0970011774號、行政院衛生
    署藥物食品檢驗局97年5月28日藥檢壹字第0970009461號函
    、臺北市政府衛生局97年2月18日北市衛藥食字第097311828
    00號函所附之檢驗報告、佳妙公司應收帳款對帳單等在卷可
    稽。此外，復有扣案之艾克妮植物萃取精華、艾克妮植物萃
    取精華空瓶、艾克妮植物萃取精華空盒、面皰水樣品等物（
    即臺灣臺北地方法院檢察署97年度聲搜字第7號卷所附贓證
    物品清單編號第1、2、3、10、11、12、13、16至25、B-09
    ）可佐，本件事證明確，被告乙○○於本院審理時改稱：「
    我們是化粧品工廠，沒有製藥，我是公司負責人，沒有參與
    製造量產，八十七年是違規廣告，纏訟八年判一年有期徒刑
    ，如果我有企圖，我父親過世我就不要接負責人，我沒有犯
    罪的意圖」云云，無非卸責之詞，不足採信，被告三人犯行
    均堪認定。
二、核被告丙○○、乙○○、甲○○所為，係犯藥事法第83條第
    1項之販賣偽藥罪；被告甲○○另犯化粧品衛生管理條例第
    27條第1項、第15條第1項之非法製造化粧品罪。又被告3人
    所犯之販賣偽藥罪、被告甲○○所犯非法製造化粧品罪，該
    2罪性質均屬營業犯，得將多數行為視為1罪論處，而非以數
    罪處斷。而被告3人間，就上開販賣偽藥罪，有犯意聯絡、
    行為分擔，應依刑法第28條共同正犯之規定論處。另被告甲○○所犯共同販賣偽藥罪、非法製造化粧品罪間，犯意個別
    、行為互異，應依數罪併罰分論並處罪刑後再定其應執行之
    刑。
三、原審認被告罪證明確，據予論科，固非無見。惟查本件扣案
    之艾克妮植物萃取精華、艾克妮植物萃取精華空瓶、艾克妮
    植物萃取精華空盒、面皰水樣品等物，既係被告等供犯罪所
    用或供犯罪預備之物，自應依法宣告沒收之，然原審就前開
    扣案物並未宣告沒收，即有未洽，公訴人執以提起上訴，為
    有理由；公訴人另指摘原判決就被告乙○○部分量刑過輕，
    就被告丙○○、甲○○諭知緩刑不當部分，及被告乙○○上
    訴否認犯罪部分，核均無理由。然原判決既有上開可議之處
    ，自應由本院撤銷改判。爰審酌被告等之生活情形、家庭狀
    況、犯罪後坦承犯行、各人犯罪情節，以及本案所販賣之偽
    藥僅係外用而非內服、造成社會危害之程度等一切情狀，分
    別量處被告乙○○有期徒刑1年2月；被告丙○○有期徒刑1
    年、被告甲○○有期徒刑1年3月及3月；並就被告甲○○定
    其應執行刑為有期徒刑1年4月。末查，被告丙○○、甲○○
    2人前未曾因故意犯罪受有期徒刑以上刑之宣告，有本院被
    告前案紀錄表在卷可稽，其僅因一時失慮，偶罹刑典，本院
    信被告丙○○、甲○○2人經此論罪科刑之教訓，應知所警
    惕而無再犯之虞，所宣告之刑以暫不執行為適當，爰依刑法
    第74條第1項第1款之規定，宣告被告丙○○緩刑3年、被告
    甲○○緩刑4年；另依同法第74條第2項第8款規定，命被告
    丙○○應向檢察官指定之公益團體支付50萬元、被告甲○○
    應向檢察官指定之公益團體支付120萬元，以啟自新，兼收
    預防其再度犯罪之效；並依刑法第93條第1項第2款規定同時
    諭知被告於緩刑期間付保護管束。倘被告丙○○、甲○○2
    人違反上開應行負擔之事項且情節重大者，足認原宣告之緩
    刑難收其預期效果，而有執行刑罰之必要者，得撤銷其宣告
    ，附此敘明。又扣案之艾克妮植物萃取精華、艾克妮植物萃
    取精華空瓶、艾克妮植物萃取精華空盒、面皰水樣品等物（
    即臺灣臺北地方法院檢察署97年度聲搜字第7號卷所附贓證
    物品清單編號第1、2、3、10、11、12、13、16至25、B-09
    ）為被告等所有供犯罪所用或供犯罪預備之物，均應依刑法
    第38條第1項第2款宣告沒收。
據上論斷，應依刑事訴訟法第369條第1項前段、第364條、第299
條第1項前段，藥事法第83條第1項，化粧品衛生管理條例第27條
第1項、第15條第1項，刑法第11條前段、第28條、第51條第5款
、第38條第1項第2款、第74條第1項第1款、第2項第8款、第93條
第1項第2款，判決如主文。
本案經檢察官鄭龍照到庭執行職務。
中    華    民    國    98    年     7    月     8    日
                  刑事第一庭審判長法  官  葉騰瑞
                                  法  官  王炳梁
                                  法  官  莊明彰
以上正本證明與原本無異。
非法製造化粧品罪部分不得上訴。
藥事法部分如不服本判決，應於收受送達後10日內向本院提出上
訴書狀，其未敘述上訴之理由者並得於提起上訴後10日內向本院
補提理由書（均須按他造當事人之人數附繕本）「切勿逕送上級
法院」。
                                  書記官  吳金來
中    華    民    國    98    年     7    月     8    日
附錄：本案論罪科刑法條全文
藥事法第83條
明知為偽藥或禁藥，而販賣、供應、調劑、運送、寄藏、牙保、
轉讓或意圖販賣而陳列者，處7年以下有期徒刑，得併科新臺幣5
百萬元以下罰金。
犯前項之罪，因而致人於死者，處7 年以上有期徒刑，致重傷者
，處3年以上12年以下有期徒刑。
因過失犯第1項之罪者，處2年以下有期徒刑、拘役或科新臺幣30
萬元以下罰金。
第1項之未遂犯罰之。
化粧品衛生管理條例第15條
化粧品之製造，非經領有工廠登記證者，不得為之。
前項工廠之設廠標準，由中央工業主管機關會同中央衛生主管機
關定之。
化粧品衛生管理條例第27條
違反第7條第1項、第8條第1 項、第11條、第15條第1項、第16條
第1項、第17條第1項、第18條第1項、或第23條第1項禁止規定之
一者，處1 年以下有期徒刑、拘役或科或併科新台幣15萬元以下
罰金；其妨害衛生之物品沒收銷燬之。
違反第23條第1 項禁止規定情節重大或再次違反者，並得由各該
主管機關撤銷其有關營業或設廠之許可證照。
法人或非法人之工廠有第1 項情事者，除處罰其行為人外，並對
該法人或工廠之負責人處以該項之罰金。


司法院資訊處製作；財團法人民間司法改革基金會備份。
